【裁判字號】    97,簡,17
【裁判日期】    970331
【裁判案由】    綜合所得稅
【裁判全文】
臺中高等行政法院判決
                                     97年度簡字第00017號
原      告  甲○○
被      告  財政部臺灣省中區國稅局
代  表  人  乙○○
訴訟代理人  丙○○
上列當事人間因綜合所得稅事件，原告不服財政部中華民國96年
12月20日台財訴字第09600451310號訴願決定（案號：第0000000
0號），提起行政訴訟。本院判決如下︰
    主  文
原告之訴駁回。
訴訟費用由原告負擔。
    事實及理由
一、事實概要：緣原告民國（下同）94年度綜合所得稅結算申報
    ，列報扶養其他親屬林燕鳳免稅額新臺幣（下同）74,000元
    ，經被告以林燕鳳不符合受扶養得列報免稅額之規定，乃予
    剔除，並核定其綜合所得總額622,285元，綜合所得淨額327
    ,785元，補徵應納稅額1,821元。原告不服，申請復查，未
    獲變更，提起訴願，遭決定駁回，遂提起行政訴訟。
二、原告起訴主張略以：原告申報受扶養親屬林燕鳳（即原告之
    姑姑），因林燕鳳自始未嫁，確係與原告同住於臺中市○區
    ○○街204號，平日受原告扶養，且林燕鳳94年度全年所得
    僅24,854元，屬低所得者，顯見無謀生能力，如不能列報其
    他扶養親屬申報，則政府漠視無謀生能力者之生存權，由個
    人家庭問題衍生為社會問題，是參照財政部86年2月20日台
    財稅字第861885119號及87年2月20日871930392號函釋意旨
    ，應可列報為原告94年度綜合所得稅其他扶養親屬申報。而
    被告予以剔除，實違背上開財政部函釋意旨。被告所屬民權
    稽徵所係以第二類扶養親屬予以刪除，且有關部函規定係用
    於稅捐機關內部審查之依據，一般納稅義務人並不清楚，而
    稅捐稽徵機關於審查時，發現文件不齊全，應通知納稅義務
    人補正，再予以核實認定。惟財政部不察上情，以欠缺「職
    業證明文件」而訴願決定駁回，顯有判決不備理由之違背法
    令情事。玆補附97年1月21日臺中市東昇里里長出具林燕鳳
    平日確係受原告扶養及無職業證明之文件等語，求為判決撤
    銷訴願決定及原處分。
三、被告答辯略以：原告94年度列報其本人、弟林政瑩及其他親
    屬林燕鳳等3人免稅額222,000元。被告原查以其他親屬林燕
    鳳未滿60歲，與規定不符，乃予剔除免稅額74,000元，復查
    後乃予維持。因列報扶養其他親屬須未滿20歲或滿60歲以上
    而無謀生能力，且確係受納稅義務人扶養者，本件原告列報
    受扶養人林燕鳳（姑，38年次）列報年度尚未滿60歲，亦非
    原告之直系尊親屬，不符合受扶養規定，原核定否准認列系
    爭免稅額並無不合。又財政部86年2月20日台財稅第8618851
    19號函及87年2月20日台財稅第871930392號函釋係規範「申
    報扶養符合所得稅法第17條第1項第1款第4目規定之其他親
    屬或家屬，應提示之證明文件。」及「申報扶養未滿60歲之
    直系尊親屬或其他親屬免稅額，應提示職業之證明文件。」
    本件原告列報扶養其未滿60歲之姑姑林燕鳳既不符合扶養其
    他親屬之規定，自無前揭函釋之適用，原告主張容有誤解等
    語，求為判決駁回原告之訴。
四、按「按前3條規定計得之個人綜合所得總額，減除下列免稅
    額及扣除額後之餘額，為個人之綜合所得淨額：一、免稅額
    ：納稅義務人按規定減除其本人、配偶及合於下列規定扶養
    親屬之免稅額．．．(四)納稅義務人其他親屬或家屬，合於民
    法第1114條第4款及第1123條第3項之規定，未滿20歲或滿60
    歲以上無謀生能力，確係受納稅義務人扶養者。但受扶養者
    之父或母如屬第4條第1款及第2款之免稅所得者，不得列報
    減除。」為所得稅法第17條第1項第1款第4目所明定。經查
    ，原告94年度綜合所得稅結算申報，列報其本人及其扶養親
    屬即其弟林政瑩、其姑姑林燕鳳等之免稅額計222,000元。
    被告所屬民權稽徵所因林燕鳳係原告扶養之其他親屬，其年
    紀未滿60歲，乃剔除其免稅額74,000元。經查，林燕鳳與原
    告之父林春輝為姐弟關係，亦即林燕鳳為原告之姑姑，有戶
    口名簿影本附原處分卷可稽，又依該戶口名簿記載，林燕鳳
    之出生日期為38年2月7日，算至本件原告申報綜合所得稅之
    94年度，仍未滿60歲，即與首揭所得稅法第17條第1項第1款
    第4目規定扶養之其他親屬必須「滿60歲以上」之要件不符
    。被告剔除原告列報扶養林燕鳳之免稅額，並無違誤。原告
    雖主張林燕鳳無謀生能力又確受原告扶養，並提出里長證明
    書為證，惟林燕鳳於94年間尚未滿60歲，不符合所得稅法第
    17條第1項第1款第4目規定，受扶養之其他親屬必須「滿60
    歲以上」之要件，不能列報免稅額，已如前述，縱然原告上
    開主張屬實，仍不能列報此部分免稅額。至於財政部86年2
    月20日台財稅字第861885119號函係釋明申報扶養符合所得
    稅法第17條第1項第1款第4目規定之其他親屬或家屬，應提
    出有關確受扶養、無謀生能力之證明文件；而87年2月20日
    台財稅第871930392號函則釋明申報扶養未滿60歲之直系尊
    親屬或其他親屬免稅額者，應提示職業之證明文件。本件原
    告列報之受扶養者林燕鳳，並非原告之直系尊親屬且未滿60
    歲，顯不符合得列報扶養其他親屬免稅額之要件，上開二函
    釋所釋之內容與本件之爭點無關。又87年2月20日台財稅第
    871930392號函釋中所稱「未滿60歲之直系尊親屬」，因「
    直系尊親屬」之免稅額應適用所得稅法第17條第1項第1款第
    1目之規定，以「納稅義務人及其配偶之直系尊親屬，年滿
    60歲，或無謀生能力」為要件。本件之受扶養人林燕鳳係原
    告之姑姑，非原告之直系尊親屬，無上開規定之適用。原告
    主張本件亦可適用「未滿60歲」之條件，顯係誤解相關法令
    ，其主張核無足採。
五、綜上所述，原處分核無違誤，訴願決定予以維持亦無不合，
    原告聲明求為撤銷，為無理由，應予駁回。兩造其餘訴辯事
    由均與本件判決結果不生影響，故不逐一論述，併此敘明。
    本件為簡易案件，且爰不經言詞辯論逕為判決。
據上論結，本件原告之訴為無理由，依行政訴訟法第233條第1項
、第236條、第195條第1項後段、第98條第1項前段，判決如主文
。
中    華    民    國    97    年    3     月    31    日
                臺中高等行政法院第四庭
                                法  官  許  金  釵
以上正本證明與原本無異。
如不服本判決，應於判決送達後20日內，以本訴訟事件所涉及之
法律見解具有原則性者，始得向本院提出上訴狀並表明上訴理由
，經最高行政法院許可，否則不得上訴；如於本判決宣示後送達
前提起上訴者，應於判決送達後20日內補提上訴理由書（均應依
對造人數提出繕本）。
中    華    民    國    97    年    4     月     8    日
                                書記官  許  騰  云


司法院資訊處製作；財團法人民間司法改革基金會備份。
